最高法院刑事判決　　　　　　　　　　　　　　　　九十一年度台非字第一二九號
　　上訴人　最高法院檢察署檢察總長
　　被　告　甲○○
右上訴人因被告賭博案件，對於台灣台中地方法院中華民國九十年十一月二日第一審
確定判決（九十年度易字第三一四○號，聲請簡易判決處刑案號：台灣台中地方法院
檢察署九十年度偵字第一四二九三號），認為部分違法，提起非常上訴，本院判決如
左：
    主  文
原判決關於甲○○部分撤銷。
甲○○共同以賭博為常業，處有期徒刑肆月，如易科罰金，以佰元折算壹日。
扣案賭博性電子遊戲機水果盤、金牌瑪琍、撲克五ＰＫ、雙響炮彈台、賓果彈珠台、
皇冠列車、跑船兩人座台、滿貫大亨麻將、大老二撲克、王牌對決撲克及魔術方塊等
計二十六台 (含ＩＣ晶片板二十七片 )、各種積分卡計四十四張、現金新台幣二萬七
千八百元、螢幕及攝影機鏡頭各六台均沒收。
    理  由
非常上訴理由稱：「按判決不適用法則或適用不當者，為違背法令，刑事訴訟法第三
百七十八條定有明文。又，刑法關於累犯之規定，以受有期徒刑之執行完畢，或受無
期徒刑或有期徒刑一部之執行而赦免後，五年以內再犯有期徒刑以上之罪者，為其成
立要件，此觀之刑法第四十七條之規定甚明。本件被告甲○○前犯賭博案件，經台灣
台中地方法院以八十九年度沙簡字第一八○號判決判處有期徒刑四月確定，於民國九
十年四月三十日易科罰金執行完畢，有台灣高等法院被告全國前案紀錄表在卷可稽，
則被告於八十九年八月十四日為警查獲再犯本件賭博案時，前犯賭博案件所處有期徒
刑四月尚未執行完畢，自不能以累犯論處。乃台灣台中地方法院於九十年十一月二日
以九十年度易字第三一四○號判決本件再犯賭博案時，疏未查明，即依刑法第四十七
條累犯規定加重其刑，揆諸首開說明，原判決顯有適用法則不當之違背法令。案經確
定且於被告不利。爰依刑事訴訟法第四百四十一條、第四百四十三條規定提起非常上
訴，以資救濟。」等語。
本院按刑法上所稱累犯，係以受有期徒刑之執行完畢，或受無期徒刑或有期徒刑一部
之執行而赦免後，五年以內再犯有期徒刑以上之罪為要件。如果行為人受有期徒刑或
無期徒刑之判決確定後，尚未執行，其再犯有期徒刑以上之罪，即無成立累犯之可言
。本件被告甲○○固於八十九年間，曾因賭博案件，經原法院於八十九年四月十四日
判處有期徒刑肆月及諭知易科罰金之折算標準（八十九年度沙簡字第一八○號），並
於八十九年九月八日確定在案。嗣於九十年四月三十日易科罰金執行完畢，有台灣台
中地方法院檢察署九十年度執字第二七四○號執行卷宗所附聲請易科罰金審核表、訊
問筆錄及自行收納款項統一收據等資料可考。而本件原確定判決認定被告之再犯罪時
間係於八十九年七月間某日起至八十九年八月十四日二十二時二十分許止，是其犯本
件之罪之時間，係在前案判決確定後執行前，即於其前受有期徒刑肆月之判決，尚未
執行之前再犯罪，自無成立累犯之餘地。原判決亦認其前受有期徒刑肆月之判決係於
九十年四月三十日易科罰金執行完畢，乃竟復依累犯論處，自有適用法則不當之違背
法令。案經確定，且於被告不利，非常上訴意旨，執以指摘，洵有理由。應由本院將
原判決撤銷。爰審酌一切情狀，判處如主文第二項、第三項所示之刑，及諭知易科罰
金之折算標準，以資救濟。
據上論結，應依刑事訴訟法第四百四十七條第一項第一款但書，刑法第二十八條、第
二百六十七條、第二百六十六條第二項、第四十一條第一項前段，罰金罰鍰提高標準
條例第一條、第二條，判決如主文。
中      華      民      國    九十一    年      五      月     三十     日
                              最高法院刑事第九庭
                                  審判長法官  陳  炳  煌
                                        法官  陳  正  庸
                                        法官  韓  金  秀
                                        法官  吳  信  銘
                                        法官  徐  文  亮
      右正本證明與原本無異
                                              書  記  官
中      華      民      國    九十一    年      六      月      五      日
